臺灣高等法院刑事裁定
110年度毒抗字第525號
抗  告  人  
即  被  告  陳惠鈴




上列抗告人即被告因檢察官聲請施以強制戒治案件，不服臺灣基
隆地方法院110年度毒聲字第113號，中華民國110年3月4日裁定
（聲請案號：臺灣基隆地方檢察署109年度毒偵字第1367號、110
年度聲戒字第20號），提起抗告，本院裁定如下：
    主  文
原裁定撤銷。
檢察官之聲請駁回。
    理  由
一、聲請意旨略以：抗告人即被告甲○○(下稱被告)因涉嫌施用第
    二級毒品，經依貴院109年度毒聲字第208號裁定送法務部○○
    ○○○○○○○○附設勒戒處所觀察、勒戒後，認有繼續施用毒品之
    傾向，有該所110年2月17日北女所衛字第11061000660號函
    送「有無繼續施用毒品傾向證明書」及「有無繼續施用毒品
    傾向評估標準紀錄表」各乙份 附卷可稽，爰依毒品危害防
    制條例第20條第2項後段規定，聲請裁定令入戒治處所施以
    強制戒治等語。
二、按觀察、勒戒後，檢察官或少年法院（地方法院少年法庭）
    依據勒戒處所之陳報，認受觀察、勒戒人無繼續施用毒品傾
    向者，應即釋放，並為不起訴之處分或不付審理之裁定；認
    受觀察、勒戒人有繼續施用毒品傾向者，檢察官應聲請法院
    裁定或由少年法院（地方法院少年法庭）裁定令入戒治處所
    強制戒治，其期間為6個月以上，至無繼續強制戒治之必要
    為止，但最長不得逾1年，毒品危害防制條例第20條第2項定
    有明文。
三、經查：
(一)被告因施用毒品案件，經送觀察勒戒後，因無繼續施用毒品
    傾向，經檢察官於105年11月17日釋放，並經臺灣基隆地方
    檢察署檢察官以105年度毒偵緝字第109號、毒偵字第2158號
    不起訴處分，被告於最近一次觀察勒戒執行完畢後之3年後
    ，於109年8月19日晚間6時許，在基隆市○○區○○路00號5樓年
    ，施用第二級毒品甲基安非他命1次等情，業經被告於偵查
    中自白，經採集尿液檢驗結果呈第二級毒品陽性反應，均有
    卷證資料可稽，爰依修正後毒品危害防制條例第20條第1項
    、第3項及觀察勒戒執行條例第3條第1項規定，聲請原審法
    院裁定將被告送勒戒處所觀察勒戒等語，經原審法院審酌後
    ，認檢察官聲請有理由，以109年度毒聲字第208號裁定被告
    應送勒戒處所觀察勒戒，其期間不得逾2月等語，核無不合
    。
(二)次查，原裁定審酌檢察官前開聲請，依據勒戒處所即法務部
    ○○○○○○○○○○110年2月17日北女所衛字第11061000660號函暨
    所附有無繼續施用毒品傾向證明書及評估標準紀錄表各1份
    ，認定被告有繼續施用毒品之傾向，爰依毒品危害防制條例
    第20條第2項後段規定，裁定令被告應入戒治處所施以強制
    戒治等語，固屬有據，惟因應毒品危害防制條例之修正及最
    高法院刑事大法庭109年度台上大字第3826號裁定，法務部
    與衛生福利部邀集專家學者及相關機關研商「有無繼續施用
    毒品傾向評估標準」業經修正完竣，經法務部於110年3月26
    日法矯字第11006001760號函檢送修正之「有無繼續施用毒
    品傾向評估標準紀錄表」及「有無繼續施用毒品傾向評估標
    準說明手冊」各1份在卷可查。經本院洽請勒戒處所依修正
    後之評估標準事項及計分，重新評定本件被告有無繼續施用
    毒品傾向，業經法務部○○○○○○○○○○依新評估標準核計被告在
    「前科紀錄與行為表現」、「臨床評估」、「社會穩定度」
    各項之動態因子、靜態因子之總分為49分，綜合判斷為無繼
    續施用毒品傾向，有該所110年4月1日檢送之有無繼續施用
    毒品傾向證明書、有無繼續施用毒品傾向評估標準紀錄表各
    1份在卷可查(見本院卷第27至29頁)，是勒戒處所依修正後
    之「有無繼續施用毒品傾向評估標準紀錄表」及「有無繼續
    施用毒品傾向評估標準說明手冊」評估標準評估後，認被告
    並無繼續施用毒品傾向，至此，即有勒戒處所對被告施以觀
    察勒戒後，有「有繼續施用毒品傾向」與「無繼續施用毒品
    傾向」相左之結果，究其原因在於「有無繼續施用毒品傾向
    評估標準紀錄表」及「有無繼續施用毒品傾向評估標準說明
    手冊」所訂頒之評估標準修正之故，均雖有所根據，且修正
    後之有無繼續施用毒品傾向之評估標準對被告有利，即採認
    被告無繼續施用毒品傾向。準此，本件被告之情狀即與毒品
    危害防制條例第20條第2項後段所定應令入戒治處所施以強
    制戒之規定不侔。
四、綜上，原審法院未及審酌法務部於110年4月1日所檢送之「
    有無繼續施用毒品傾向評估標準紀錄表」及「有無繼續施用
    毒品傾向評估標準說明手冊」之修正紀錄表及證明書，所為
    裁定即有未洽，被告對勒戒處所有無繼續施用毒品傾向之評
    估結果不服，而指摘原裁定有未妥，尚非無據。故此，檢察
    官上開聲請已因情事變更而失所依據，復考慮原法院業已於
    110年3月31日裁定，於本院抗告案件裁定前停止執行等旨(
    見原審毒聲113卷第30-3頁)，然被告現仍在戒治所執行中，
    為被告之利益考慮，應由本院將原裁定予以撤銷，逕予駁回
    檢察官之聲請，爰自為裁定如主文第二項所示。
五、據上論斷，依刑事訴訟法第413條，裁定如主文。　　
中　　華　　民　　國　　110 　年　　4 　　月　　1 　　日
                  刑事第二十一庭審判長法　官  許宗和
                                      法　官  黃玉婷
                                      法　官  黃惠敏
以上正本證明與原本無異。
不得再抗告。
                                      書記官  吳錫欽
中　　華　　民　　國　　110 　年　　4 　　月　　1 　　日